【裁判字號】    97,台非,433
【裁判日期】    970924
【裁判案由】    詐欺
【裁判全文】
最高法院刑事判決              九十七年度台非字第四三三號
上  訴  人  最高法院檢察署檢察總長
被      告  甲○○
上列上訴人因被告詐欺案件，對於台灣台南地方法院中華民國九
十六年十一月二十一日第一審確定簡易判決（九十六年度簡字第
三八七三號，聲請簡易判決處刑案號：台灣台南地方法院檢察署
九十六年度偵字第九二四五號、九十六年度偵緝字第一六七一號
），認為違背法令，提起非常上訴，本院判決如下：
    主  文
原判決撤銷。
本件公訴不受理。
    理  由
非常上訴理由稱: 「一、按判決不適用法則或適用不當者，為違
背法令，刑事訴訟法第三百七十八條定有明文。次按已經提起公
訴或自訴之案件，在同一法院重行起訴者，應諭知不受理之判決
，刑事訴訟法第三百零三條第二款，定有明文。縱先起訴之判決
，確定在後，如判決時，後起訴之判決，尚未確定，仍應就後起
訴之判決，依非常上訴程序，予以撤銷，諭知不受理，司法院大
法官會議釋字第一六八號解釋在案。二、本件被告甲○○基於幫
助詐欺取財之不確定故意，先向新竹國際商業銀行新竹分行申請
帳號0000000000號之帳戶後，於民國九十六年三月間
某日，在不詳地點，將前開帳戶存摺、提款卡及密碼交付並告知
一真實姓名年籍不詳之成年男子。嗣該年籍不詳之人取得前開存
摺、提款卡及密碼後，即基於詐欺之犯意，先後向沈東樺、溫振
博施用詐術匯入前開甲○○之帳戶內幫助詐欺之犯罪事實，曾經
台灣台中地方法院檢察署檢察官以九十六年度偵緝字第二九六八
號提起公訴，於九十六年十月九日繫屬於台灣台中地方法院（九
十六年度易字第五一二五號），該院於九十七年一月二十二日判
處有期徒刑八月，減為有期徒刑四月，並於九十七年四月七日確
定。而台灣台南地方法院檢察署檢察官對被告同一行為，以九十
六年度偵緝字第一六七一號聲請簡易判決處刑，於九十六年十一
月十五日繫屬台灣台南地方法院（九十六年度簡字第三八七三號
），該院於九十六年十一月二十一日宣判，並於九十七年一月二
十八日確定。此有刑案資料查註記錄表一份、台灣台中地方法院
刑事判決（九十六年度易字第五一二五號）一份、台灣台南地方
法院刑事判決（九十六年度簡字第三八七三號）一份在卷可稽。
是台灣台中地方法院案件繫屬在前，且於宣判時，台灣台南地方
法院之判決尚未確定，依大法官會議釋字第一六八號解釋，台灣
台南地方法院依刑事訴訟法第三百零三條第二款應諭知不受理之
判決，竟失察於九十六年十一月二十一日，將本件依幫助詐欺取
財罪，判處有期徒刑四月，減為有期徒刑二月，如易科罰金，以
新台幣一千元折算一日，揆諸首開說明，係屬重複裁判，顯有判
決不適法則之違法。三、爰依刑事訴訟法第四百四十一條、第四
百四十三條提起非常上訴，以資糾正。」等語。
本院按同一案件繫屬於有管轄權之數法院者，由繫屬在先之法院
審判之，刑事訴訟法第八條前段定有明文。而案件有依第八條之
規定不得為審判者，應諭知不受理之判決，亦為同法第三百零三
條第七款所明定。再縱先起訴之判決，確定在後，如判決時，後
起訴之判決，尚未確定，仍應就後起訴之判決，依非常上訴程序
，予以撤銷，諭知不受理，復經司法院釋字第一六八號解釋在案
。本件被告甲○○基於幫助詐欺取財之不確定故意，先向新竹國
際商業銀行新竹分行申請帳號0000000000號之帳戶後
，於民國九十六年三月間某日，在不詳地點，將前開帳戶存摺、
提款卡及密碼交付並告知一真實姓名年籍不詳之成年男子，該男
子即基於詐欺之犯意，先後向沈東樺、溫振博施用詐術，令將款
匯入前開甲○○之帳戶內，幫助詐欺等情。曾經台灣台中地方法
院檢察署檢察官以九十六年度偵緝字第二九六八號提起公訴，於
同年十月九日繫屬於台灣台中地方法院（九十六年度易字第五一
二五號），該院於九十七年一月二十二日判處有期徒刑八月，減
為有期徒刑四月，如易科罰金以新台幣（下同）一千元折算一日
，並於同年四月七日確定。而台灣台南地方法院檢察署檢察官對
被告同一行為，以九十六年度偵緝字第一六七一號聲請簡易判決
處刑，於九十六年十一月十五日繫屬台灣台南地方法院（九十六
年度簡字第三八七三號），該院於同年十一月二十一日宣判，並
於九十七年一月二十八日確定。此有刑案資料查註紀錄表、台灣
台中地方法院刑事判決（九十六年度易字第五一二五號）、台灣
台南地方法院刑事判決（九十六年度簡字第三八七三號）各一份
在卷可稽。是台灣台中地方法院案件繫屬在前，且於宣判時，台
灣台南地方法院之判決尚未確定，依上揭說明，台灣台南地方法
院本應依刑事訴訟法第三百零三條第七款諭知不受理之判決，竟
失察於九十六年十一月二十一日，將本件依幫助詐欺取財罪，判
處有期徒刑四月，如易科罰金，以一千元折算一日，減為有期徒
刑二月，如易科罰金，以一千元折算一日。係屬重複裁判，顯有
判決不適用法則之違法，為判決違背法令。案經確定，非常上訴
意旨執以指摘，洵有理由，應由本院將原判決撤銷，改判如主文
第二項所示，以資救濟。
據上論結，應依刑事訴訟法第四百四十七條第一項第一款、第三
百零三條第七款，判決如主文。
中    華    民    國  九十七  年    九    月  二十四  日
                      最高法院刑事第十一庭
                          審判長法官  花  滿  堂
                                法官  黃  正  興
                                法官  陳  東  誥
                                法官  林  錦  芳
                                法官  洪  昌  宏
      本件正本證明與原本無異
                                      書  記  官
中    華    民    國  九十七  年    十    月    一    日
                                                      Ｖ


司法院資訊處製作；財團法人民間司法改革基金會備份。
